臺灣桃園地方法院刑事判決　　　　　　 96年度簡上字第360號
上　訴　人
即　被　告　甲○○
上列上訴人即被告因妨害公務案件，不服本院中華民國96年5 月
30日96年度桃簡字第1287號第一審簡易判決（聲請簡易判決處刑
書案號：96年度速偵字第148 號），提起上訴，本院管轄之第二
審地方法院合議庭判決如下：
    主  文
上訴駁回。
    事  實
一、甲○○於民國96年5 月21日上午10時40分許，駕駛車牌號碼
    J5-1136 號自用小客車，在桃園縣龜山鄉○○路與南美路口
    處，見桃園縣政府警察局龜山分局警員王忠誠駕駛巡邏車執
    勤中，竟將其所駕駛之前開自用小客車停在紅線禁止停車區
    ，進而持長鏡頭照相機至警車前對著車內拍照，並以手指向
    車內，表情激動，復質問王忠誠是否為派出所副所長，王忠
    誠見狀有異，遂下車欲盤查甲○○身分以取締其交通違規，
    並請線上巡邏網前來支援，甲○○旋返回其所駕駛之自用小
    客車內。王忠誠見支援警員到場，再步行至甲○○所駕駛之
    自小客車旁，先後多次請求甲○○出示身分證件，惟甲○○
    均未置理，王忠誠為達盤查身分之目的，而將手伸入車窗玻
    璃空隙欲打開中控鎖，此時甲○○竟拍打拉扯王忠誠手部，
    又突然打開車門撞擊王忠誠（均未成傷），又以腳作勢襲擊
    王忠誠，妨害其依法執行職務，旋經警當場逮捕。
二、案經桃園縣政府警察局龜山分局報請臺灣桃園地方法院檢察
    署檢察官偵查後聲請以簡易判決處刑。
    理  由
壹、程序部分：
一、按被告以外之人於審判外之言詞或書面陳述，除法律有規定
    者外，不得作為證據，刑事訴訟法第159 條第1 項固定有明
    文。然被告以外之人於偵查中向檢察官所為之陳述，除顯有
    不可信之情況外，得為證據；被告以外之人於審判外之陳述
    ，雖不符同法第159 條之1 至之4 之規定，而經當事人於審
    判程序同意作為證據，法院審酌該言詞陳述或書面陳述作成
    時之情況，認為適當者，亦得為證據；又當事人、代理人或
    辯護人於法院調查證據時，知有第159 條第1 項不得為證據
    之情形，而未於言詞辯論終結前聲明異議者，視為有前項之
    同意，同法第159 條之1 第2 項、第159 條之5 亦分別定有
    明文。而刑事訴訟法第159 條之5 的立法意旨在於傳聞證據
    未經當事人之反對詰問予以核實，原則上先予排除。惟若當
    事人已放棄反對詰問權，於審判程序中表明同意該等傳聞證
    據可作為證據；或於言詞辯論終結前未聲明異議，基於尊重
    當事人對傳聞證據之處分權，及證據資料愈豐富，愈有助於
    真實發見之理念，上開傳聞證據亦均得資為證據。經查：關
    於證人乙○○、丁○○及丙○○於警詢中之陳述，係屬被告
    以外之人於審判外之言詞陳述，依刑事訴訟法第159 條之規
    定，屬於傳聞證據而不具證據能力，且因被告於本件準備程
    序中已表示不同意作為本案證據使用，是以其警詢之供述尚
    無證據能力。
貳、實體部分：
一、訊據被告甲○○固不否認有於上揭時地駕駛車牌號碼J5—11
    36號自用小客車，行經桃園縣龜山鄉○○路與南美路口處，
    遭桃園縣政府警察局龜山分局警員王忠誠駕駛巡邏車攔檢等
    事實，然矢口否認有何妨害公務之犯行，並於審理中辯稱：
    當天係該警員駕車違規，伊基於熱心要拍照檢舉這事實，警
    員因而惱羞成怒下車對伊盤查，伊並沒有對警員拉扯，亦無
    作勢襲擊警員，不知道警員衣服為何會像卷附照片這樣，又
    當時警員的車是在伊所駕駛車輛前面，警員不可能看到該車
    牌貼反光片云云。經查：
（一）證人王忠誠於本院審理中證述：伊當天在南祥路與南美街
      停紅綠燈時，被告跑到車子前方拿著長鏡頭照相機對警車
      拍照，伊遂下車詢問被告，並要求被告出示證件，但被告
      不願意，因被告所駕駛車輛之車門都關著，只有駕駛座的
      玻璃沒有關，伊伸手要去開車門，被告就用手拍打伊手二
      、三下，嗣後被告開車門撞伊一下，然後腳伸出來作勢要
      踢的動作，而當時伊身穿制服且支援的警網都開巡邏車，
      被告可以很清楚知道伊是警察等情綦詳，並有案發當時現
      場照片及警員受攻擊後所著制服右肩衣袖污損照片共計5
      幀，足認被告確實有於上揭時、地對依法執行職務之警員
      施強暴等情無訛。
（二）又證人乙○○於本院審理中亦證稱：因伊所駕駛之車輛是
      停在被告所駕駛車輛之後，被告車不走，就沒有辦法動，
      方下車詢問警察現在情形如何，怎麼車子塞在這邊，警察
      表示被告不願將證件拿出來，伊遂跟被告說證件讓警察看
      一下，這樣大家都可以走，又過程中伊有看到被告用手撥
      打警察的手，然後警察就往後退，此外，並沒有注意被告
      停車位置是否畫紅線，但是距離大概一輛自用小客車的長
      度就是路口，被告車子就在紅綠燈底下等情明確；證人丁○○於本院審理中證陳：伊當時以為發生事故，所以就下
      車來看，有看到警察要去開車門，被告把警察撥開的動作
      ，此外警察有請被告出示證件，被告不予理會，警察當時
      有強調這是第七次、第八次請被告出示證件等情；證人丙○○於本院審理中亦結稱：伊當時騎乘機車行經該路口，
      發現那裡塞車，有看到警察對被告作盤查的動作，伊就把
      車子停在路旁，走回來看，警察在呼叫警網說這裡有民眾
      不配合臨檢，請警網過來支援，伊靠近就看到警察跟被告
      說第三次請出示證件，過五分鐘再講第四次，先生麻煩你
      出示證件，每過五分鐘就講第幾次出示證件，警察好像講
      了八、九次之後，用手要去跟被告扳東西，被告不讓警察
      開門，就用手把警察推開，又伊有看到被告開車門撞到警
      察的腳，但因伊不是當事人，所以力道怎樣伊不清楚，被
      告打開車門後，要下車不下車的樣子，有把腳突然伸出來
      ，後來又縮回去，然後又在車上坐了一下子才下車，而伊
      並沒有注意被告停車的位置是否為紅線，如果在轉角應該
      都是紅線等情明確，綜上情詞以觀，堪認被告確實有於上
      揭時、地對依法執行職務之警員施強暴之事實。
（三）何況被告於偵查中亦自承：伊於96年5 月21日上午10時40
      分許，在桃園縣龜山鄉○○路、南美街口，警員取締交通
      違規時，有以手臂推擠警員，並有把腳抬起來... 等語不
      諱，核與上揭證人王忠誠、乙○○、丁○○、丙○○在本
      院審理時結述之情節均屬一致，被告上開自白即與事實相
      符。益徵被告確實有對於依法執行職務之公務員施強暴之
      情事。
（四）按警察依法行使左列職權：七、有關警察業務之保安、正
      俗、交通、衛生、消防、救災、營業建築、市容整理、戶
      口查察、外事處理等事項，警察法第9 條第7 款定有明文
      ，則取締交通違規自亦在警察職權行使之範圍內。又按本
      法所稱警察職權，係指警察為達成其法定任務，於執行職
      務時，依法採取查證身分、鑑識身分、蒐集資料、通知、
      管束、驅離、直接強制、物之扣留、保管、變賣、拍賣、
      銷毀、使用、處置、限制使用、進入住宅、建築物、公共
      場所、公眾得出入場所或其他必要之公權力之具體措施，
      警察職權行使法第2 條第2 項亦有明文規定。核其意旨係
      警察為達其行法定職務之遂行，得視執行職務所欲達成之
      目的、現場及週遭之環境、人民對於警察執行職務之配合
      程度等情事，而採取必要之公權力之具體措施。稽本件警
      員王忠誠於實施盤查被告身分時，先後多次請求被告出示
      身分證件，已如前述，堪認係對被告權益侵害最少之適當
      方法。又警員在多次請求被告出示身分證件，被告均坐於
      車內未予理會後，警員方進一步伸手欲開啟被告所駕駛車
      輛之中控鎖，亦如前所述，而綜衡此情，警員係在被告多
      次拒絕配合出示身分證件之情況下，認有使被告下車以接
      受盤查身分之必要，並直接強制欲開啟車門，惟尚難認該
      公權力之實施，有逾越所欲達成執行目的之必要限度。被
      告竟因不滿警員盤查，而拍打拉扯警員的手部，復推車門
      撞擊警員，及抬腳作勢踢踹，其妨害公務犯行，已經明顯
      。至於被告抗辯警員當時亦有交通違規云云，然不論該警
      員是否真有違規之情事，惟此並無礙於其依法執行職務之
      權限，是被告所辯，不足為採。
（五）綜上所述，被告前揭辯稱，顯係卸責之詞，不足採信。本
      件事證明確，被告犯行洵堪認定，應予依法論科。
三、核被告甲○○所為，係犯刑法第135 條第1 項之對於執行職
    務公務員施以強暴罪。原審認被告犯罪明確，適用刑法第13
    5 條第1 項、第41條第1 項前段，刑法施行法第1 條之1 第
    1 項、第2 項前段，量處拘役55日，併諭知易科罰金之折算
    標準。經核其認事用法，均無違誤，量刑亦稱妥適。被告上
    訴意旨猶執陳詞，否認犯罪，為無理由，應予駁回。
四、據上論斷，應依刑事訴訟法第455 條之1 第1 項、第3 項、
    第368 條，判決如主文。
本案經檢察官翁偉玲到庭執行職務。
中　　華　　民　　國　　96　　年　　9 　　月　　20　　日
                  刑事第七庭   審判長法　官　蕭世昌
                                     法  官  劉為丕
                                     法  官  連雅婷
以上正本證明與原本無異。
如不服本判決應於送達後10日內向本院提出上訴狀
                                     書記官　張尹嫚
中　　華　　民　　國　　96　　年　　9 　　月　　20　　日
